【裁判字號】    98,易,357
【裁判日期】    980930
【裁判案由】    詐欺
【裁判全文】
臺灣嘉義地方法院刑事判決               98年度易字第357號
公  訴  人  臺灣嘉義地方法院檢察署檢察官
被      告  乙○○
上列被告因詐欺案件，經檢察官提起公訴（98年度偵字第5158號
）及移送併辦 (台灣嘉義地方法院檢察署98年度偵字第5953號、
台灣板橋地方法院檢察署98年度偵字第21248號)，被告於準備程
序中就被訴事實為有罪之陳述，經合議庭裁定行簡式審判程序，
本院判決如下：
    主  文
乙○○幫助意圖為自己不法之所有，以詐術使人將本人之物交付
，處有期徒刑參月，如易科罰金，以新台幣壹仟元折算壹日。
    犯罪事實
一、乙○○可預見若提供金融機構帳戶供不詳身分者使用，可能
    遭利用於遂行財產犯罪之目的，竟仍基於幫助詐欺取財之不
    確定故意，於民國98年6月12日下午2時許，在嘉義市○區○○里○○鄰○○○街50號4樓2住處，將其向中華郵政股份有限
    公司彌陀郵局所申請開立局號0000000號，帳號0000000號帳
    戶及臺灣土地銀行嘉義分行所申請開立帳號：000000000000
    號帳戶之存摺及金融卡（含密碼），交予由真實姓名年籍不
    詳、自稱「理財專員」之成年男子所委託收取物品之司機，
    幫助「理財專員」所屬詐欺集團為詐欺取財犯行時，作為存
    、匯款及提款帳戶使用，任由他人藉以遂行詐欺取財犯罪。
    嗣前述詐欺集團成員共同基於意圖為自己不法所有之犯意聯
    絡，推由某不詳集團成員 (一)98 年6月14日20時許，以網
    路拍賣為名向甲○○佯稱出售物品，要求甲○○匯款，甲○○陷於錯誤，乃於當日22時許，以網路轉帳之方式匯款新台
    幣 (下同)1 萬元至乙○○之上開郵局帳戶內。(二)98 年6
    月14日20時許，在雅虎奇摩拍賣網站上，刊登不實拍賣訊息
    ，佯稱欲販賣筆記型電腦1部，嗣於同日22時7分許，丙○○
    於見上開拍賣訊息後，陷於錯誤，下標購買，並依詐騙集團
    成員之指示，匯款新台幣9000元至乙○○上開郵局帳戶，而
    受損害。(三)98 年6月11日22時許，以網路拍賣為名向丁○○佯稱出售9張餐券，要求丁○○匯款，丁○○陷於錯誤，
    乃於翌（12）日13時23分許，在桃園縣中壢市○○○路郵局
    以臨櫃匯款之方式，匯款5000元至乙○○之上開台灣土地銀
    行嘉義分行帳戶 (併案意旨書稱匯至郵局帳戶內，應係錯誤
    ) 。
二、案經嘉義市政府警察局第一分局報請臺灣嘉義地方法院檢察
    署檢察官偵查起訴及移送併辦，及台灣板橋地方法院檢察署
    移送併辦。
    理  由
一、本件被告所涉犯者非死刑、無期徒刑、最輕本刑為3年以上
    有期徒刑之罪或高等法院管轄第一審案件。被告就被訴事實
    為有罪之陳述，經告知簡式審判程序之旨，並聽取檢察官及
    被告之意見後，爰依刑事訴訟法第273條之1第1項裁定行簡
    式審判程序，依刑事訴訟法第273條之2規定，不受同法第15
    9條第1項、第161條之2、第161條之3、第163條之1以及第
    164條至第170條規定之限制，合先敘明。
二、訊據被告乙○○對於前揭犯罪事實均坦承不諱，其有申請開
    立上開郵局及臺灣土地銀行嘉義分行帳戶，並於前揭時、地
    ，將該等帳戶之存摺及金融卡（含密碼）交給「理財專員」
    等情不諱。而被害人甲○○、丙○○及丁○○遭前述詐欺集
    團成員以詐騙手法實行詐騙，致陷於錯誤，而於前揭時、地
    ，分別轉帳或匯款前揭金額至被告上開郵局及臺灣土地銀行
    嘉義分行帳戶內，該筆款項旋遭該詐欺集團成員提領一空等
    情，業據被害人等於警詢時指述綦詳，並有被害人網路轉帳
    單、拍賣網址資料、日通快遞託運單、郵局帳戶之存款交易
    明細2份、中華郵政股份有限公司彌陀郵局所申請開立局號
    0000000號，帳號0000000號帳戶開戶資料1份、雅虎奇摩拍
    賣網站列印資料1份、臺灣土地銀行嘉義分行帳號000000000
    000號帳戶之開戶資料及交易明細各1份附卷可稽。核與被告
    自白之事實相符，被告所為幫助詐欺取財犯行應堪認定。至
    被告雖提及同時交付除本案外之其他帳戶，惟此部分僅有被
    告之自白，尚無其他證據足以佐證，尚難為有此事實之認定
    ，併予敘明。
三、按刑法上之幫助犯，係指以幫助之意思，對於正犯資以助力
    ，而未參與實施犯罪之行為者而言，最高法院49年臺上字第
    77號判例可資參照。被告基於幫助之意思，提供自己之帳戶
    予真實姓名年籍不詳者，任由渠等作為向被害人詐騙、轉帳
    使用，而為詐欺罪構成要件以外之行為；而真實姓名年籍不
    詳者誘騙被害人匯款，係犯刑法第339條第1項之詐欺取財罪
    。查被告提供帳戶予詐騙集團成員作為詐騙所用，所為係犯
    刑法第30條第1項前段、第339條第1項詐欺取財罪之幫助犯
    ，爰依刑法第30條第2項之規定，按正犯之刑減輕之。被告
    以一幫助行為，同時提供郵局及土地銀行之帳號予不詳姓名
    自稱理財專員之成年人，幫助他人實施3詐欺取財行為，應
    依刑法第55條前段之規定，論以想像競合犯，並從一重處斷
    。
四、公訴意旨雖未論及被告犯罪事實一 (二)( 三)部分，惟此部
    分犯行與起訴犯行有想像競合犯關係，屬裁判上一罪，為起
    訴效力所及，本院自應併予審究。又犯罪事實一 (三)部分
    之犯行雖於98年9月21日本案言詞辯論終結後始分案聲請合
    併審判，惟該併案之內容及事實於辯論終結前業經檢察官於
    審理時提出，並經審理及調查證據等程序，併予敘明。
五、爰審酌被告專科畢業之智識程度、無不良素行，竟將帳戶存
    摺、提款卡轉讓予真實姓名、年籍不詳之人，供不法之徒詐
    欺他人財物，幫助詐欺者得以隱匿其真實身分，降低遭查獲
    之風險，且使警察機關追查真正幕後詐欺正犯憑添困擾，造
    成社會及金融秩序紊亂，然被告犯後業已坦承犯行，且與部
    分被害人和解，有和解書附卷等一切情狀，量處如主文所示
    之刑，併諭知易科罰金之折算標準。
據上論斷，依刑事訴訟法第273條之1第1項、第299條第1項前段
，刑法第339條第1項、第30條第1項前段、第2項、第55條、第41
條第1項前段，刑法施行法第1條之1第1項、第2項前段，判決如
主文。
本案經檢察官陳昭廷到庭執行職務。
中    華    民    國    98    年     9    月    30    日
                  刑事第六庭    法  官  黃義成
上列正本證明與原本無異。
如不服本判決應於收受判決後10日內向本院提出上訴書狀，並應
敘述具體理由；其未敘述上訴理由者，應於上訴期間屆滿後20日
內向本院補提理由書（均須按他造當事人之人數附繕本）「切勿
逕送上級法院」。告訴人或被害人如對於本判決不服者，應具備
理由請求檢察官上訴，其上訴期間之計算係以檢察官收受判決正
本之日期為準。
中    華    民    國    98    年     9    月    30    日
                                書記官  吳明蓉
附錄論罪科刑法條：
中華民國刑法第339條第1項
意圖為自己或第三人不法之所有，以詐術使人將本人或第三人之
物交付者，處5年以下有期徒刑、拘役或科或併科1千元以下罰金
。


司法院資訊處製作；財團法人民間司法改革基金會備份。
